
```{r setup, include = FALSE}
require(TFFutils)
require(ggplot2)
require(scales)
library(summarytools)
require(DBI)
require(pool)
require(dplyr)

tff.setup.knitr()
tff.setup.pander()
knitr::opts_chunk$set(fig.pos = 'H')
knitr::opts_chunk$set(fig.width=6, fig.height=4, out.width='60%', fig.align='center')
```

## Histórico de datos del tráfico desde 2013

Éste primer conjunto de datos, [@metrics2018madrid], contiene el **histórico de medidas tomadas por los puntos de medida de tráfico de la ciudad de Madrid**. Los datos se publican en archivos que contienen los registros de un mes completo y se van incorporando mes a mes.

Los diversos sistemas de control de tráfico de la ciudad de Madrid proporcionan periódicamente y de forma automática datos de todos los detectores de vehículos de los puntos de medida que controlan. 

Si el sensor no proporciona información en un periodo, no se contabilizará esa información; no obstante, si el sensor proporciona información pero los parámetros de calidad de la misma no son óptimos la información se integra, pero se reporta como posible error. El error puede deberse a que el sensor detecta parámetros fuera de los rangos establecidos o porque alguno de los sensores que componen el punto de medida no esté operativo (por ejemplo, en un punto de medida de 4 carriles uno de los carriles no está funcionando).

Siguiendo la documentación de [@metrics2018madrid], los atributos de **los datos históricos del flujo de tráfico tomados por los Puntos de Medida** son los que se relacionan en el Cuadro \ref{tabs:propiedades-datos-flujo}.


  ------------------------------------------------------------------------------
  Nombre                 Tipo     Descripción
  ---------------------- -------- ----------------------------------------------
  id                     Entero   Identificación única del Punto de Medida en
                                  los sistemas de control del tráfico del
                                  Ayuntamiento de Madrid.

  fecha                  Fecha    Fecha y hora oficiales de Madrid con formato
                                  **yyyy-mm-dd hh:mi:ss**

  tipo\_elem             Texto    Nombre del Tipo de Punto de Medida: **Urbano**
                                  o **M30**.

  intensidad             Entero   Intensidad del Punto de Medida en el periodo
                                  de **15 minutos (vehículos/hora)**. \
                                  Un valor negativo implica la ausencia de datos.

  ocupacion              Entero   Tiempo de Ocupación del Punto de Medida en el
                                  periodo de **15 minutos (%)**. \
                                  Un valor negativo implica la ausencia de datos.

  carga                  Entero   Carga de vehículos en el periodo de **15
                                  minutos**. \
                                  Parámetro que tiene en cuenta intensidad, 
                                  ocupación y capacidad de la vía y establece 
                                  el **grado de uso de la vía de 0 a 100**. \
                                  Un valor negativo implica la ausencia de datos.

  vmed                   Entero   Velocidad media de los vehículos en el periodo
                                  de **15 minutos (Km./h)**. \
                                  *Sólo para puntos de medida interurbanos M30*. \
                                  Un valor negativo implica la ausencia de datos.

  error                  Texto    Indicación de si ha habido al menos una
                                  muestra errónea o sustituida en el periodo de
                                  **15 minutos**. \
                                  **&nbsp;&nbsp;N**: no ha habido errores ni sustituciones \
                                  **&nbsp;&nbsp;E**: los parámetros de calidad de alguna de 
                                  las muestras integradas no son óptimos \
                                  **&nbsp;&nbsp;S**: alguna de las muestras recibidas era 
                                  totalmente errónea y no se ha integrado 

  periodo\_integracion   Entero   Número de muestras recibidas y consideradas
                                  para el periodo de integración.
  ------------------------------------------------------------------------------

  Table:\label{tabs:propiedades-datos-flujo}Propiedades del conjunto de datos históricos del flujo de tráfico


Podemos observar una muestra de estos datos en el Cuadro \@ref(tab:muestra-datos-flujo).

```{r}
tff.release.pool()
```


```{r muestra-datos-flujo}
metrics.1001 <- tff.get.parsed.metrics(y=2018, m=9, d=1001)
pool::poolClose(tff.get.conn())
tff.kable.scaled(head(metrics.1001), 
                 hold_position = T,
                 caption = 'Muestra de datos históricos de flujo de tráfico (Septiembre 2018)')
```


### Tratamiento de los archivos de datos históricos del tráfico

Revisando los datos históricos a lo largo del tiempo, observamos que han cambiado tanto las propiedades de este conjunto de datos como el formato de los archivos *csv* en dónde se publican, lo que ha conllevado un intenso ejercicio de saneado de la información previo a su explotación.  

El carácter de separación de campos en el archivo *csv* no siempre es el mismo. A veces hay que leer los archivos considerando que es una coma ',' y otras un punto y coma ';'.

Respecto a la heterogeneidad con la que se presentan los **nombres de las propiedades** de las medidas registradas, se ha observado que:

* **id** e **idelem** representan la misma propiedad, que unos meses viene informada con un nombre y otros con otro. Adoptamos **id** como nombre maestro.
* **identif** es una propiedad que tenemos que descartar, pues no siempre está presente y no tiene relevancia para el resto de nuestra investigación
* los valores de la propiedad **tipo_elem** viene codificados de forma diferente dependiendo del año y del mes. En particular:
    * **M30**: puede venir codificado como **M30, 'PUNTOS MEDIDA M-30' o 24**. Adoptamos **M30** como valor maestro.
    * **URB**: puede venir informado como **URB, 'PUNTOS MEDIDA URBANOS' o 495**. Adoptamos **URB** como valor maestro.
* el resto de propiedades, en lo relativo al nombre no requieren de corrección


Respecto a la heterogeneidad con la que se presentan los **tipos de dato** de las propiedades de las medidas registradas, se ha comprobado que:

* la propiedad **fecha** se guarda como texto, por lo que hay que parsearla apropiadamente a un objeto de tipo timestamp
* las propiedades numéricas (**id,  intensidad, ocupacion, carga, vmed, periodo_integracion**) unas veces vienen expresadas como números y otras como textos (separados por comillas simples o dobles). En todos los casos se procede a su conversión a tipo numérico.

Se han desarrollado funciones que realizan de manera trasparente todas las correcciones descritas en las líneas anteriores, de manera que se pueda trabajar de forma más cómoda y productiva.


### Preparación para la explotación

Los datos se publican por meses en **ficheros de unos 100 MB**, con todas las medidas tomadas a lo largo del mes por todos los puntos de medida. 

Cada uno de estos ficheros, **descomprimido, ocupa unos 800 MB**. Por lo tanto, cada vez que se quisiera revisar los datos de un dispositivo de medida sería necesario descargar el fichero, descomprimirlo, cargarlo en una estructura de datos y luego operarlo. Y eso para cada mes. Es una situación que hace imposible el trabajo.

Para sobreponernos a este inconveniente se ha procedido del siguiente modo:

* hemos creado una tabla en una base de datos con columnas **year, month, device y data**
* cada una de estas columnas guarda (comprimidos) los datos de las medidas tomadas por el dispositivo **device**, en el año **year** y en el mes **month** correspondientes. Esta información se almacena en la columna **data**.
* este primer almacenamiento se ha realizado sin transformación/mejora alguna de los datos de medida en bruto; los datos se guardan tal cual se reciben, pero eso sí, troceados en unidades más pequeñas y mucho más manejables.

En particular, en el Cuadro \@ref(tab:devices-year-month), podemos ver por año y mes el número de terminales que han estado registrando medidas:

```{r devices-year-month}
device.counts <- dbGetQuery(tff.get.conn(), 
                            "select year, month, count('x') 'devices' 
                             from metrics where year in (2018, 2017, 2016, 2015) 
                             group by 1,2 order by 1 desc, 2 desc")
pool::poolClose(tff.get.conn())

xtabs(devices ~ month+year, data=device.counts) %>% 
    tff.kable.default(row.names=T,
                      caption='Número de puntos de medida por año y mes que han registrado datos')
```

Igualmente, hemos desarrollado un conjunto  de funciones convenientes que nos permite descargar las medidas registradas por un terminal concreto en un año y mes concretos. Algunas de las funciones más importantes que se han desarrollado son:

* **tff.get.raw.metrics**            <- function(y = c(), m = c(), d = c()) {...}
* **tff.get.parsed.metrics**         <- function(y = c(), m = c(), d = c()) {...}
* **tff.get.parsed.metrics**         <- function(y = c(), m = c(), d = c()) {...}
* **tff.get.parsed.location**        <- function(y, m, with.ym = F) {...}
* **tff.get.all.parsed.locations**   <- function(with.ym = F) {...}


Un ejemplo de su uso puede verse en el siguiente fragmento de código, que realiza una consulta relativa a las medidas tomadas por el punto de medida 1001 en Septiembre de 2018: 

&nbsp;

```{r, eval=F, echo=T}
tff.get.raw.metrics(2018, 9, 1001)
```



### Análisis exploratorio de los datos de flujo

```{r}
metrics.2018.09 <- tff.get.parsed.metrics(y=2018, m=9)
pool::poolClose(tff.get.conn())
```

<!-- `r nrow(metrics.2018.09)` -->
<!-- `r length(unique((metrics.2018.09$id)))`-->

En una primera revisión exploratoria de los datos, Septiembre de 2018, vemos que tenemos informados **10.668.743** registros, recogidos desde **3.910** puntos de medida.

Agrupando por tipo de elemento, Cuadro \@ref(tab:freq-tipo-elem), podemos ver los conteos por tipo de registro.

```{r freq-tipo-elem}
tff.freq(metrics.2018.09$tipo_elem, caption = 'ignored') %>% 
    tff.kable.default(digits=2,
                      caption = 'Tabla de frecuencia de tipos de punto de medida (Septiembre 2018)')
```

Y de particular importancia es observar que no todos los puntos de medida informan la misma cantidad de medidas a lo largo del tiempo. 



```{r hist-registros-por-punto, fig.cap="Distribución de los identificadores de los puntos de medida"}
ggplot(metrics.2018.09) +
    geom_density(aes(id, stat(count))) + 
    labs(title = "Densidad de medidas",
         x = "Identificador del punto de medida",
         y = "Mediciones recibidas")
```



Podemos explorar de forma visual la gráfica de densidad de registros informados por los puntos de medida en Septiembre 2018 (Figura \@ref(fig:hist-registros-por-punto)).  Vemos que la cantidad de medidas reportadas cada mes varía según el punto, siendo los detalles de esta variación los que se relacionan en el Cuadro \ref{tabs:descr-freqs}.


```{r}
# location.freqs <- metrics.2018.09 %>% select(id) %>% arrange(id) %>% table %>% as.data.frame
# colnames(location.freqs) <- c('device','freq')
# a<-tff.descr(location.freqs$freq,
#           caption='\\label{tabs:descr-freqs}Resumen de propiedades de las frecuencias con las que informan los puntos de medida (Septiembre 2018)')
# 
# summarytools::descr(location.freqs$freq, style = 'rmarkdown', headings = F, plain.ascii = F) 
```

|          &nbsp; |   Valor |
|----------------:|--------:|
|       **Media** | 2728.58 |
| **Des. típica** |  421.97 |
|         **Min** |    1.00 |
|          **Q1** | 2785.00 |
|     **Mediana** | 2864.00 |
|          **Q3** | 2879.00 |
|         **Max** | 2880.00 |
|         **MAD** |   23.72 |
|         **IQR** |   94.00 |
|          **CV** |    0.15 |
|    **Skewness** |   -4.56 |
| **SE.Skewness** |    0.04 |
|    **Kurtosis** |   22.47 |
|     **N.Valid** | 3910.00 |
|   **Pct.Valid** |  100.00 |

Table:\label{tabs:descr-freqs}Resumen de propiedades de las frecuencias con las que informan los puntos de medida (Septiembre 2018)


Esto supone que en nuestro trabajo tenemos series con datos faltantes (fallas). Más adelante veremos la técnica seguida  para resolver esta problemática.

Por otro lado, podríamos hacer el mismo estudio considerando únicamente aquellos registros que se han etiquetado sin **"error"**. Sin embargo, para el mes de Septiembre de 2018, ninguno de los registros viene caracterizado como erróneo.



