
```{r, include = FALSE}
require(TFFutils)
require(magrittr)
require(forecast)
require(ggplot2)
require(padr)

tff.setup.knitr()
tff.setup.pander()
knitr::opts_chunk$set(fig.width=8, fig.height=6, out.width='80%', fig.align='center')
```


# Métodos paramétricos

## Fundamentos

Una **serie temporal** es una secuencia de datos, observaciones o valores, medidos en determinados momentos y ordenados cronológicamente. Los datos pueden estar espaciados a intervalos iguales (como la temperatura en un observatorio meteorológico en días sucesivos a una determinada hora) o desiguales (como el peso de una persona en sucesivas mediciones a lo largo de su vida). 

Para el análisis de series temporales se usan métodos que ayudan a interpretarlas y que permiten extraer información representativa sobre las relaciones subyacentes entre los datos de la serie. Estos métodos pueden extrapolar o interpolar los datos y así predecir el comportamiento de la serie en momentos no observados, ya sea en el futuro (extrapolación para pronóstico), en el pasado (extrapolación retrógrada) o en momentos intermedios (interpolación).

El **análisis clásico** de las series temporales se basa en que los valores que toma la variable de observación es la consecuencia de cuatro componentes, cuya actuación conjunta da como resultado los valores medidos.

Estas componentes son:

* **Tendencia**. Es la marcha general y persistente del fenómeno observado. Es una componente de la serie que refleja la evolución a largo plazo. Cuando se hace referencia a la "tendencia" en los datos de series de tiempo, significa que los datos tienen una trayectoria a largo plazo que puede ser una tendencia en la dirección positiva o negativa. Un ejemplo de tendencia sería un aumento a largo plazo de los datos de ventas de una empresa. 

* **Estacionalidad**. Es el movimiento periódico de corto plazo. Se trata de una componente causal debida a la influencia de ciertos fenómenos que se repiten de manera periódica en un año (las estaciones), una semana (los fines de semana), un día (las horas punta) o cualquier otro periodo. Recoge las oscilaciones que se producen en esos períodos de repetición. 

* **Ciclo**. Es la componente de la serie que recoge las oscilaciones periódicas de amplitud superior a un año. Movimientos normalmente irregulares alrededor de la tendencia, en las que a diferencia de las variaciones estacionales, tiene un período y amplitud variables, pudiendo clasificarse como cíclicos, cuasi cíclicos o recurrentes. Son períodos de repetición que no están relacionados con el calendario. Un ejemplo de esta componente son los ciclos económicos, como recesiones o expansiones económicas, pero que no están relacionados con el calendario en el sentido semanal, mensual o anual.

* **Variación aleatoria o ruido**, accidental, de carácter errático, también denominada **residuo**, no muestra ninguna regularidad (salvo las regularidades estadísticas). Es la componente irregular e **impredecible** de la serie, que describe las influencias aleatorias de la misma. Representa los residuos, es decir, lo que queda de la serie temporal después de que se hayan eliminado las otras componentes.

Algunos autores hablan además de otra componente:

* **Variación accidental**, de carácter errático debida a fenómenos aislados que son capaces de modificar el comportamiento de la serie (tendencia, estacionalidad, variaciones cíclicas y aleatoria).

Suele ser habitual que los algoritmos de pronóstico de series temporales fusionen las componentes de tendencia y ciclo en una sóla, de manera que las descomposiciones resultantes acaban estando compuestas de tendencia-ciclo, estacionalidad y ruido.
 
En el lenguaje de programación *R* las series temporales suelen trabajarse con el objeto *ts*. La **frecuencia** es el número de observaciones que se registran en un mismo patrón estacional. De este modo, cuando se define una serie temporal no sólo se indica la secuencia de números que la componen sino también la frecuencia que presenta esa secuencia.

Según el enfoque clásico, hay tres tipos de series temporales:

* **Series aditivas**, que se componen sumando tendencia, estacionalidad y ruido.

    $X_{t} = T_{t} + E_{t} + R_{t}$

* **Series multiplicativas**, que se componen multiplicando tendencia, estacionalidad y ruido: 

    $X_{t} = T_{t} \cdot E_{t} \cdot R_{t}$ 

* **Series mixtas**, que se componen sumando y multiplicando (hay distintas variantes) tendencia, estacionalidad y ruido.

La **notación** más habitual para trabajar con series temporales suele ser:

$$X = \{X_{1},X_{2},\dots \} \text{ o } \{X_{k}\}_{k\geq 1}$$

También es frecuente expresarlas del modo:

$$Y = \{Y_{t}:t\in T\ \}$$

La **descomposición** es la de-construcción de los datos crudos de la serie en sus diversos componentes: tendencia, estacionalidad-ciclo y ruido (si existieran). Dependiendo de la serie, la descomposición será multiplicativa o aditiva.

El propósito de la descomposición es aislar los distintos componentes para que se puedan ver individualmente y realizar el análisis o pronósticos sin la influencia del ruido o la estacionalidad. Por ejemplo, si solo se desea ver la tendencia de una serie, hay que eliminar la estacionalidad que se encuentra en los datos, el ruido debido a la aleatoriedad y cualquier ciclo como la expansión económica. 

Un ejemplo aplicado a nuestros datos tomados por los dispositivos de medida lo podemos ver en la Figura \@ref(fig:stl-diario). En esta figura se define la serie con frecuencia diaria (4\*24 registros por estación). Vemos que la tendencia tiene una variación que hace que se asemeje más bien a una estacionalidad semanal. Es decir, modelando la serie atendiendo únicamente a su componente estacional diaria vemos que el resultado no es satisfactorio. Dicho de otro modo, el ciclo repetitivo basado únicamente en la ventana de tiempo diaria no puede modelar los patrones cíclicos semanales, que vemos que acaban influyendo la componente de la tendencia. 

```{r}
metrics <- tff.get.parsed.metrics(y = 2018, d = 4000, m = c(6,7,8))
metrics.stl.4.24   <- metrics %>% tff.as.ts(4*24)   %>% stl(s.window = "periodic", robust=TRUE) 
metrics.stl.4.24.7 <- metrics %>% tff.as.ts(4*24*7) %>% stl(s.window = "periodic", robust=TRUE) 
pool::poolClose(tff.get.conn())
```

```{r stl-diario, fig.cap="Descomposición aditiva con estacionalidad diaria para los datos reportados por el dispositivo 4.000 en el verano de 2018."}
autoplot(metrics.stl.4.24, main = "Descomposición con estacionalidad diaria")  + 
  xlab('i-ésimo día') +  ylab('% carga')
```


Veamos en la Figura \@ref(fig:stl-semanal) la descomposición considerando una frecuencia semanal (4\*24\*7 registros por estación). En este caso vemos que efectivamente la componente de estacionalidad realmente parece un patrón que se repite de forma estacional y vemos también como la tendencia es una línea que describe la evolución a más largo plazo que la estación.


```{r stl-semanal, fig.cap="Descomposición aditiva con estacionalidad semanal para los datos reportados por el dispositivo 4.000 en el verano de 2018."}
autoplot(metrics.stl.4.24.7, main = "Descomposición con estacionalidad semanal")  + 
  xlab('i-ésima semana') +  ylab('% carga')
```

Por lo tanto,  tal como ya vimos en el análisis de estacionalidad de la carga, es conveniente tener en consideración también las estacionalidades semanal y anual.
