
```{r, include = FALSE}
require(TFFutils)
require(magrittr)
require(DBI)
require(RMySQL)
require(padr)
require(imputeTS)
require(keras)
require(xts)
require(ggplot2)
require(reshape2)
require(broom)
require(lubridate)
require(forecast)
require(jsonlite)
require(data.table)
require(dplyr)
require(gridExtra) 
require(grid) 
require(parallel)
require(kable)
require(kableExtra)
require(tidyr)
require(png)
tff.setup.knitr()
tff.setup.pander()
```


## Método STL con estacionalidad única

**STL** es un método versátil y robusto para descomponer series temporales. STL es un acrónimo de "Descomposición estacional y de tendencias con Loess", siendo Loess un método para estimar relaciones no lineales. El método STL fue desarrollado por Cleveland, McRae y Terpenning [@cleveland1990stl] .

En el lenguaje *R* podemos realizar una descomposición *stl* utilizando el paquete *stats*. Es importante notar que **este método no permite series con estacionalidad múltiple**. Más adelante veremos otros métodos que sí permiten series que presentan varios patrones de estacionalidad.

Los dos parámetros principales que se deben elegir cuando se usa **STL** son la ventana del ciclo-tendencia (t.window) y la ventana estacional (s.window). Estos parámetros controlan la rapidez con la que pueden cambiar las componentes de tendencia y estacionalidad. Valores pequeños permiten cambios más rápidos y valores grandes producen modelos con cambios más moderados en estas componentes. Ambos t.window y s.window deben ser números impares; 

* t.window es el número de observaciones consecutivas que se utilizarán al estimar la tendencia-ciclo.
* s.window es el número de períodos consecutivos que se utilizarán para estimar cada valor en la componente estacional. 

Si bien la descomposición es principalmente útil para estudiar datos de las series y para explorar cambios históricos a lo largo del tiempo, también se puede utilizar para pronosticar.

Para utilizar la descomposición STL para hacer pronósticos se procede del siguiente modo:

* la componente estacional se pronostica tomando la observación correspondiente del periodo inmediatamente anterior
* la componente compuesta por tendencia y ruido se suele pronosticar por cualquier algoritmo no estacional 

Afortunadamente, el paquete *forecast* de *R* realiza todo este trabajo de forma transparente. 

Hemos desarrollado una buena batería de funciones que permiten contrastar de forma rápida los pronósticos según distintos algoritmos y representar visualmente los resultados. Utilizando estas funciones y considerando los datos reportados en 2018 por el dispositivo 4.000, podemos poner a prueba la capacidad de pronóstico del algoritmo STL. 

En la Figura \@ref(fig:stl-4000-ex-1) observamos pronósticos realizados considerando la serie con estacionalidad *diaria, semanal, mensual* y *anual*. Hemos hecho pruebas considerando todos los datos reportados por el dispositivo (133.302 valores) y también considerando únicamente los últimos datos recientes valores de la serie (20.000 valores).

Nótese como los pronósticos basados en estacionalidad diaria son bastante menos acertados para días de fin de semana; se entiende que el modelo tiende a acomodarse al comportamiento mayoritario día a día (5 días laborables a la semana son más del doble que 2 días no laborables). Esta tara vemos como queda bastante mejor corregida en el caso del modelo ajustado teniendo en cuenta estacionalidad semanal.

```{r}
data.4000 <- tff.get.parsed.metrics(d = 4000) %>% tff.clean %>% tff.pad %>% na.interpolation %>% 
    .[,c("fecha","carga")] %>% head(nrow(.) - 4*24*3) # le quito 3 dias para que caiga en viernes
pool::poolClose(tff.get.conn())

model.stl.d <- function(train) train %>% tff.as.ts(4*24) %>% stl(s.window = "periodic")
fit.stl.d <- data.4000 %>% tff.fit(model.stl.d, test.size = 4*48)
fit.stl.d.tail <- data.4000 %>% tail(20000) %>% tff.fit(model.stl.d, test.size = 4*48)

model.stl.w <- function(train) train %>% tff.as.ts(4*24*7) %>% stl(s.window = "periodic")
fit.stl.w <- data.4000 %>% tff.fit(model.stl.w, test.size = 4*48)
fit.stl.w.tail <- data.4000 %>% tail(20000) %>% tff.fit(model.stl.w, test.size = 4*48)

model.stl.m <- function(train) train %>% tff.as.ts(4*24*365.25/12) %>% stl(s.window = "periodic")
fit.stl.m <- data.4000 %>% tff.fit(model.stl.m, test.size = 4*48)
fit.stl.m.tail <- data.4000 %>% tail(20000) %>% tff.fit(model.stl.m, test.size = 4*48)

model.stl.y <- function(train) train %>% tff.as.ts(4*24*365.25) %>% stl(s.window = "periodic")
fit.stl.y <- data.4000 %>% tff.fit(model.stl.y, test.size = 4*48)
```


```{r stl-4000-ex-1, fig.height=11, fig.width=9, fig.cap="Ejemplo de pronósticos a 48 horas vista con el algoritmo STL para la serie reportada por el dispositivo 4.000 utilizando estacionalidad diaria, semanal, mensual o anual, considerando toda la serie o sólamente los 20.000 valores más recientes de la misma"}

grid.arrange (tff.plot.fit(fit.stl.d, include = 4*48*2) + ggtitle('Estacionalidad diaria'),
              tff.plot.fit(fit.stl.d.tail, include = 4*48*2) + ggtitle('Estacionalidad diaria - datos recientes'),
              tff.plot.fit(fit.stl.w, include = 4*48*2) + ggtitle('Estacionalidad semanal'),
              tff.plot.fit(fit.stl.w.tail, include = 4*48*2) + ggtitle('Estacionalidad semanal - datos recientes'),
              tff.plot.fit(fit.stl.m, include = 4*48*2) + ggtitle('Estacionalidad mensual'),
              tff.plot.fit(fit.stl.m.tail, include = 4*48*2) + ggtitle('Estacionalidad mensual - datos recientes'),
              tff.plot.fit(fit.stl.y, include = 4*48*2) + ggtitle('Estacionalidad anual'),
              ncol = 2) # then we could save it as a png
```



Visualmente vemos que los resultados son mejorables aunque es difícil determinar qué tipo de estacionalidad, diaria o semanal, ofrece mejor rendimiento de pronóstico. **Las estacionalidades mensual y anual  claramente se delatan como no apropiadas** (seguramente por no coincidir el patrón mensual o anual con el semanal, que es el más influyente en el caso del flujo de tráfico).

Más tarde, en el apartado de resultados, veremos la capacidad de pronóstico de este algoritmo comparada con el resto de métodos que ponemos a prueba en este trabajo.




