
```{r, include = FALSE}
require(TFFutils)
require(magrittr)
require(forecast)
require(ggplot2)
require(xts)
require(padr)
require(gridExtra)
require(imputeTS)
require(png)
require(grid)
require(data.table)
require(dplyr)
require(tseries)

tff.setup.knitr()
tff.setup.pander()
knitr::opts_chunk$set(fig.pos = 'H')
knitr::opts_chunk$set(fig.width=6, fig.height=4, out.width='60%', fig.align='center')

data.4000 <- 4000 %>% tff.get.parsed.metrics(d = .) %>% tff.clean %>% tff.pad %>% 
  na.interpolation %>% extract(,c("fecha","carga"))
pool::poolClose(tff.get.conn())
```


## Método SARIMA - ARIMA estacional

En el apartado anterior nos hemos limitado a los datos no estacionales y los modelos ARIMA no estacionales. Y los resultados no han sido buenos. Sin embargo, los modelos ARIMA también son capaces de modelar una amplia gama de datos estacionales.

Un modelo ARIMA estacional se forma al incluir términos estacionales adicionales en los modelos ARIMA. La parte estacional del modelo consiste en términos que son similares a los componentes no estacionales del modelo, pero implican los cambios en el período estacional. Por ejemplo, un modelo $ARIMA(1,1,1)(1,1,1)_4$  se refiere a un modelo que tiene en cuenta los datos estacionales con periodo 4 además de los datos recientes.

No es fácil determinar los parámetros p, d, q, P, D, Q y período en modelos SARIMA. Además, es complicado ajustar este tipo de modelo para períodos muy grandes. En el caso de nuestras series, por ejemplo, para considerar estacionalidad semanal tendríamos que considerar un período de $4*24*7 = 672$ instantes. Sin embargo, sólo podemos aspirar a estudiar el comportamiento de modelos ARIMA estacionales con estacionalidad diaria (período 96) puesto que las librerías de R utilizadas no admiten estacionalidades tan grandes como 672.

En este caso, para la selección de metaparámetros se han seguido las indicaciones dadas en [@41Season30-online]:

1. Representar gráficamente las series. Determinar características tales como tendencia y estacionalidad. Ver si existe un patrón estacional.

2. Hacer cualquier diferenciación necesaria. Las pautas generales son:
  * Si no hay tendencia y sí estacionalidad, se toma una diferencia de retardo S. En nuestro caso 96, pues son las mediciones de un día.
  * Si hay una tendencia lineal y no hay una estacionalidad, entonces hacer la serie estacionaria. 
  * Si hay tendencia y estacionalidad, aplicar una diferencia estacional a los datos y luego volver a evaluar la tendencia. Si la  tendencia se mantiene, entonces diferenciar. 
  * Si no hay tendencia obvia ni estacionalidad, no se diferencia.

3. Examinar las curvas ACF y el PACF de los datos diferenciados (si es necesaria la diferenciación):
  * Términos no estacionales: los retrasos iniciales (1, 2, 3, ...) determinan los términos no estacionales. Los picos en el ACF (en retrasos bajos) indican términos de MA no estacionales. Los picos en el PACF (en retrasos bajos) indicaron posibles términos de AR no estacionales.
  * Términos estacionales: examinar los patrones a través de los retrasos que son múltiplos de S. Interpretar las curvas ACF y PACF por los retrasos estacionales de la misma manera que se ha indicado antes.

4. Estimar los modelos que podrían ser razonables según las indicaciones del punto 3.

Hemos seguido los pasos anteriores para una muestra de series. En la Figura \@ref(fig:diff-96-ggtsdisplay) se pueden ver el análisis tras realizar la diferenciación estacional de un dispositivo,

```{r diff-96-ggtsdisplay, fig.cap="Curvas de las diferencias estacionales del dispositivo 4.000 a finales de Septiembre de 2018"}
tail.4000 <- data.4000 %>% tail(1000) %>% tff.as.ts(4*24)
diff.96 = diff(tail.4000, lag = 4*24)
ggtsdisplay(diff.96, lag.max = 120, main = "Diferencias estacionales")
```

Esta figura sugiere utilizar modelos con diferenciación estacional pero ninguna otra diferenciación. Igualmente, tanto en la parte estacional como en la no estacional del modelo, parecen relevantes tantos los parámetros de correlación como los de media móvil. Se han hecho pruebas manuales con distintas configuraciones y se ha observado que una buena opción podría ser un modelo $ARIMA(1,0,1)(1,1,1)_{96}$. 


```{r}
tff.sarima <- function(data,p=0,d=0,q=0,P=0,D=0,Q=0, period = 4*24, freq = 4*24, test.size = 4*48){
  model.f <- function(train) Arima(tff.as.ts(train, freq), method = "CSS", order = c(p,d,q),
                                   seasonal = list(order = c(P,D,Q), period = period))
  tff.fit(data, model.f, test.size = test.size)
}

sarima.4000.p1 <- data.4000 %>% tail(5000) %>% head(4150) %>% tff.sarima(1,0,1, 1,1,1) 
sarima.4000.p2 <- data.4000 %>% tail(5000) %>% head(4200) %>% tff.sarima(1,0,1, 1,1,1) 
sarima.4000.p3 <- data.4000 %>% tail(5000) %>% head(4250) %>% tff.sarima(1,0,1, 1,1,1) 
sarima.4000.p4 <- data.4000 %>% tail(5000) %>% head(4300) %>% tff.sarima(1,0,1, 1,1,1) 
sarima.4000.p5 <- data.4000 %>% tail(5000) %>% head(4350) %>% tff.sarima(1,0,1, 1,1,1) 
sarima.4000.p6 <- data.4000 %>% tail(5000) %>% head(4400) %>% tff.sarima(1,0,1, 1,1,1) 
sarima.4000.p7 <- data.4000 %>% tail(5000) %>% head(4450) %>% tff.sarima(1,0,1, 1,1,1) 
sarima.4000.p8 <- data.4000 %>% tail(5000) %>% head(4500) %>% tff.sarima(1,0,1, 1,1,1) 
```


```{r sarima-forecast-4000-ex, fig.height=11, fig.width=9, out.width="100%", fig.cap="Ejemplo de pronósticos a 48 horas vista con el algoritmo SARIMA para la serie reportada por el dispositivo 4.000 en diferentes momentos"}
# grid.raster(readPNG("images/sarima.forecast.4000.ex.png"))
grid.arrange(sarima.4000.p1 %>% tff.plot.fit(include = 4*48*2), 
             sarima.4000.p2 %>% tff.plot.fit(include = 4*48*2),
             sarima.4000.p3 %>% tff.plot.fit(include = 4*48*2), 
             sarima.4000.p4 %>% tff.plot.fit(include = 4*48*2),
             sarima.4000.p5 %>% tff.plot.fit(include = 4*48*2),
             sarima.4000.p6 %>% tff.plot.fit(include = 4*48*2),
             sarima.4000.p7 %>% tff.plot.fit(include = 4*48*2), 
             sarima.4000.p8 %>% tff.plot.fit(include = 4*48*2),
             ncol = 2) # then, save it as a png
```



Procediendo de este modo, se han ajustado modelos de pronóstico basados en estos metaparámetros para todas nuestras series.

En la Figura \@ref(fig:sarima-forecast-4000-ex) puede verse un ejemplo de pronósticos en diferentes instantes de una misma serie con ARIMA estacional.

Vemos que, al menos para esta serie, los resultados parecen bastante prometedores. El contraste de rendimiento de este modelo comparado con el resto de modelos de esta investigación podrá verse en el capítulo de resultados. 












