
\newpage

```{r, include=F}
require(TFFutils)
require(magrittr)
require(DBI)
require(RMySQL)
require(padr)
require(imputeTS)
require(keras)
require(xts)
require(ggplot2)
require(reshape2)
require(tidyr)
require(broom)
require(lubridate)
require(forecast)
require(jsonlite)
require(data.table)
require(dplyr)
require(gridExtra) 
require(grid) 
require(parallel)
require(kableExtra)
tff.setup.knitr()
tff.setup.pander()

knitr::opts_chunk$set(fig.align='center')
```
 
 

## Comparación de resultados del mejor método por familia

En el apartado anterior hemos visto cuál es el método que mejor rinde por cada familia. En este apartado vamos a comparar los rendimiento de esos mejores métodos y ver como se comparan unos con otros.

En primer estudiaremos los errores cometidos por los mejores métodos teniendo en cuenta todas las series en las que han sido probados. Recordemos que indicábamos más arriba que las series que se utilizan para comparar el rendimiento de un conjunto de métodos son sólo aquellas en las que todos los métodos del conjunto han sido probadas; de este modo evitamos la influencia de cualquier tipo de sesgo que pudiera ocurrir de que un método hubiera sido probado en series más convenientes que otro.


```{r, include=FALSE}

tff.release.pool()

exps <- tff.get.conn() %>% dbGetQuery("select * from experiments_new where error=''") %>% 
    right_join(tff.metodos[,c("Funcion","Nombre", "Familia")], by=c('name'='Funcion')) %>% 
    mutate(Device=d) %>% 
    select(Device, Familia, Nombre, ME, RMSE, MAE, MPE, MAPE, expected, predicted)

gaps <- tff.get.conn() %>% dbGetQuery("select * from carga_gaps") 

horizons <- c(1,4,12,24,48)*4

top.Nombres <- c("SARIMA", "LSTM Agg4 Scale SD", "LSTM-Exo DH Raw Scale Mean", 
                 "STL+LSTM Agg5 Scale Mean", "STL W Reciente", "STLM DWM Reciente")
```



En el Cuadro \@ref(tab:accs-top-tab) podemos ver los errores cuadráticos y absoluto medios cometidos por cada método de los seleccionados en el punto anterior.



Podemos observar que en general, el método STL entrenado únicamente con la cola reciente de los datos ofrece los mejores resultados para horizontes pequeños (inferiores a 12 horas vista).

Sin embargo, para horizontes más grandes, vemos como el algoritmo LSTM alimentado con variables exógenas mejora en los resultados. Esto se aprecia principalmente en la métrica porcentual, en dónde no sólo se tiene en cuenta el error que se comete sino como de grande es en relación con el tamaño de la magnitud que se predice.



Por otro lado, en la Figura \@ref(fig:accs-top-fig) se muestran los distintos errores promedio cometidos por cada algoritmo, en este caso calculados para todos los horizontes (desde 15 minutos hasta 48 horas).



```{r accs-top-tab, fig.pos='H'}
tff.best.by.name(exps, horizons, top.Nombres) %>% 
    tff.kable.scaled(., digits = 2, 
    caption = "RMSE y MAPE para el mejor método de cada familia con horizonte de pronóstico a 1, 4, 12, 24 y 48 horas") %>% 
    add_header_above(c(" " = 1, "RMSE" = 5, "MAPE" = 5)) # %>% kableExtra::kable_styling(latex_options = "hold_position")
```

```{r, include=FALSE}
accs.top <- tff.get.accs.top(exps, top.Nombres)
```


```{r accs-top-fig, fig.width = 8, fig.height = 8, out.width="100%", fig.cap="Gráfica de errores cometidos por los mejores métodos por familia para todos los horizontes", fig.pos='H'}
accs.top.sum <- accs.top %>% select(-c(Device)) %>% group_by(Nombre,Horizonte) %>% summarise_all(mean, na.rm=T)
grid.arrange(grobs = list(ggplot(accs.top.sum) + geom_line(aes(Horizonte, RMSE, group=Nombre, colour=Nombre)) + 
                              ggtitle(paste("RMSE para diferentes horizontes")) + xlab("Horizonte") + ylab("RMSE"),
                          ggplot(accs.top.sum) + geom_line(aes(Horizonte, MAPE, group=Nombre, colour=Nombre)) + 
                              ggtitle(paste("MAPE para diferentes horizontes")) + xlab("Horizonte") + ylab("MAPE")), 
             top = "", 
             nrow = 2)
```

**Podemos observar que el método basado en LSTM utilizando como variables exógenas la hora del día y el día de la semana, además de los datos crudos de la serie escalados y centrados, es el que mejor rendimiento ofrece en términos generales.** Sin embargo, en pronósticos a muy corto plazo (inferiores a unas 6 horas) es el algoritmo "STL W Reciente" el que mejor aproxima el pronóstico.

